【裁判字號】    90,訴,277
【裁判日期】    900718
【裁判案由】    妨害自由
【裁判全文】
臺灣臺南地方法院刑事判決                            九十年度訴字第二七七號
    公  訴  人  臺灣台南地方法院檢察署檢察官
    被      告  乙○○
    被      告  丙○○
右列被告因妨害自由案件，經檢察官提起公訴（八十九年度偵字第九九二四號），本
院判決如左：
    主  文
丙○○、乙○○均無罪。
    理  由
一、公訴意旨略以：被告乙○○於民國（下同）八十九年五月二十一日二十三時二十
    分許，在台南縣歸仁鄉○○○路○段二一號祥哥檳榔攤，因細故與告訴人甲○○
    起爭執，竟與被告丙○○及其他四名姓名年籍不詳之成年男子，共同基於妨害自
    由之犯意聯絡，恐嚇甲○○稱：要載甲○○去中洲村，讓甲○○很難看等語，旋
    即剝奪甲○○之行動自由，強押其上車並開往中洲公墓，途中由乙○○徒手毆打
    甲○○胸部三下（傷害部分未據告訴），並再度恐嚇甲○○稱：你不要太囂張，
    不然要殺死你等語，使甲○○心生畏懼，致生危害於其安全，因認被告丙○○與
    乙○○共犯刑法第三百零二條第一項及同法第三百零五條之罪嫌云云。
二、本件公訴人認被告二人涉有右揭犯罪，係以證人李國榮、王德意、邱啟明證述被
    告乙○○與告訴人甲○○有發生爭執等語資為論據。訊據被告乙○○與丙○○均
    堅決否認有何妨害自由及恐嚇之情事，被告乙○○辯稱：當時伊喝醉了，記不清
    楚，但是並未押告訴人上車，且並未至公墓恐嚇告訴人等語；被告丙○○則辯稱
    ：伊根本未與告訴人發生爭吵，實不需恐嚇告訴人，也沒有妨害告訴人之自由等
    語。
三、按犯罪事實應依證據認定之，無證據不得推定其犯罪事實，又不能證明被告犯罪
    ，應諭知無罪之判決，刑事訴訟法第一百五十四條、第三百零一條第一項定有明
    文。次按認定犯罪事實所憑之證據，應依積極證據，苟積極證據不足為不利於被
    告事實之認定時，即應為有利於被告之認定，更不必有何有利之證據；如未能發
    現相當證據，或證據不足以證明時，自不能以推測或擬制之方法，以為犯罪事實
    之裁判基礎，是不能證明被告犯罪者，即應諭知無罪之判決；又按告訴人之告訴
    ，係以使被告受刑事訴追為目的，是其陳述是否與事實相符，仍應調查其他證據
    以資審認，最高法院三十年上字第八一六號判例、三十年上字第一二八號判例、
    四十年台上字第八六號判例、五十二年台上字第一三００號判例可資參照。
四、經查：（一）妨害自由部分：被告乙○○與丙○○二人並未強押告訴人上車一事
    ，業據告訴人於本院審理時證述：當天是否要與被告二人等同行一事，他們並沒
    有逼伊上車，而且伊也未與被告乙○○與丙○○二人作同車等語（參見本院九十
    年七月四日審理筆錄）明確在卷，此與證人即共同被告丙○○證述：當天伊與朋
    友路過檳榔攤時，看見乙○○，後來乙○○與甲○○二人因為酒醉，伊很擔心，
    便由伊開車載乙○○，而由伊的朋友開車載甲○○，所以甲○○與渠等二人一路
    上根本不在同一部車，且也沒有必要押甲○○上車乙節（參見本院九十年伍月十
    六日訊問筆錄）互核相符，是被告二人既未以強暴脅迫等方式，違背告訴人之意
    志，而妨害告訴人自由之情事，自不得以刑法第三百零二條之剝奪他人行動自由
    罪相繩。至證人李國榮、王德意、邱啟明三人之證言僅提及被告乙○○與甲○○
    二人發生口角一事，但並未能據此即遽認被告二人有前揭剝奪告訴人行動自由一
    事。況證人李國榮雖證述甲○○被脅迫上車乙節，然對如何脅迫一事，其具體情
    節卻又無法描述清楚，是所謂脅迫二字僅屬證人李國榮個人意見或臆測之詞，自
    不足採。（二）恐嚇部分：１、被告乙○○於檳榔攤時並未對告訴人出言恐嚇一
    事，業據告訴人於本院審理時證述：被告乙○○有無提到要讓伊很難看，伊實在
    記不清楚，因為當天伊也有喝酒等語（參見本院九十年七月四日審理筆錄），是
    衡諸常情，若被告乙○○確有對告訴人出言恐嚇，則告訴人又為何會自願與被告
    二人於離開檳榔攤後仍然同行？且甚至同意由被告二人之友人搭載？是縱使被告
    乙○○與告訴人有發生口角，然仍不得逕認告訴人即因而主觀上有何畏懼情事。
    至於前開證人三人所證述僅係關涉被告乙○○與告訴人有發生爭執，然卻未言及
    任何被告乙○○有何恐嚇之情事。２、被告乙○○並未至公墓，自不生在公墓旁
    出言恐嚇告訴人甲○○之情事，此業據證人即共同被告丙○○於本院審理時證述
    ：當天乙○○與伊同車，車子是由伊開的，伊並未飲酒，所以很清醒，伊記得車
    子根本沒有停在公墓附近，被告乙○○當天一直在伊所駕駛的車子上，沒有下車
    過，且後來就由伊載被告回家，至於告訴人甲○○則在另一輛車上等語明確在卷
    （參見本院九十年伍月十六日訊問筆錄），是告訴人既未就恐嚇部分對被告丙○○為指述，則共同被告就對其無利害關係部分之案情自仍有證據力。是在無其他
    積極證據足以佐證被告二人有在公墓旁下車，並出言恐嚇之前提下，自不得僅憑
    告訴人片面之詞，而入人於罪。此外，本院復查無其他證據足資證明被告二人涉
    有公訴人所指之恐嚇（公訴意旨漏未論列，然於事實欄已經描述，仍屬業經起訴
    ）及妨害自由犯行，應認被告二人被訴前揭犯行，均屬不能證明，而均應為無罪
    之諭知。
據上論斷，應依刑事訴訟法第三百零一條第一項，判決如主文。
本案經檢察官李宗榮到庭執行職務
中      華      民      國      九十      年      七      月    十八    日
                                  臺灣臺南地方法院刑事第五庭
                                          法  官  謝  家  宜
右正本證明與原本無異。
如不服本判決，應於判決送達後十日內，向本院提出上訴狀。
                                          書記官  魏  芝  雯
中      華      民      國      九十      年      七      月    十八    日


司法院資訊處製作；財團法人民間司法改革基金會備份。
